臺灣桃園地方法院民事裁定
110年度消債職聲免字第122號
聲  請  人  
即  債務人  李美花  


代  理  人  李麗君律師(法扶律師)
上列當事人因消費者債務清理事件聲請免責，本院裁定如下：
    主  文
債務人李美花應予免責。
    理  由
一、按法院為終止或終結清算程序之裁定確定後，除別有規定外
    ，應以裁定免除債務人之債務，消費者債務清理條例（下稱
    消債條例）第132條定有明文。次按法院裁定開始清算程序
    後，債務人有薪資、執行業務所得或其他固定收入，扣除自
    己及依法應受其扶養者所必要生活費用之數額後仍有餘額，
    而普通債權人之分配總額低於債務人聲請清算前二年間，可
    處分所得扣除自己及依法應受其扶養者所必要生活費用之數
    額者，法院應為不免責之裁定。但債務人證明經普通債權人
    全體同意者，不在此限；債務人有下列各款情形之一者，法
    院應為不免責之裁定。但債務人證明經普通債權人全體同意
    者，不在此限：㈠七年內曾依破產法或本條例規定受免責。㈡
    隱匿、毀損應屬清算財團之財產，或為其他不利於債權人之
    處分。㈢捏造債務或承認不真實之債務。㈣聲請清算前二年內
    ，因消費奢侈商品或服務、賭博或其他投機行為，所支出之
    總額逾該期間可處分所得扣除自己及依法應受其扶養者所必
    要生活費用之半數，或所負債務之總額逾聲請清算時無擔保
    及無優先權債務之半數，而生開始清算之原因。㈤於清算聲
    請前一年內，已有清算之原因，而隱瞞其事實，使他人與之
    為交易致生損害。㈥明知已有清算原因之事實，非基於本人
    之義務，而以特別利於債權人中之一人或數人為目的，提供
    擔保或消滅債務。㈦隱匿、毀棄、偽造或變造帳簿或其他會
    計文件之全部或一部，致其財產之狀況不真確。㈧故意於財
    產及收入狀況說明書為不實之記載，或有其他故意違反本條
    例所定義務之行為，消債條例第133條、第 134條亦定有明
    文。再按法院裁定開始更生程序後，債務人免責前，法院裁
    定開始清算程序，其已進行之更生程序，適於清算程序者，
    作為清算程序之一部；其更生聲請視為清算聲請，消債條例
    第78條第1項定有明文。準此，為貫徹消債條例第133條避免
    債務人濫用清算程序以獲免責，並敦促有清償能力者，利用
    薪資等固定收入清償債務而受免責，以保障債權人可受最低
    清償之立法目的，債務人於更生轉清算程序之情形，認定有
    無薪資等固定收入之時點應提前至裁定開始更生程序之時。
二、經查：
    ㈠本件聲請人即債務人前於民國108年5月14日聲請更生，經
      本院以108年度消債更字第120號裁定自108年6月27日下午
      5時起開始更生，並命司法事務官進行本件更生程序，於
      程序進行中，債務人因收入減少，導致入不敷出無法提出
      更生方案，轉而聲請清算，經本院以109年度消債清字第6
      9號裁定開始清算程序，並經司法事務官依職權調查債務
      人之財產，其名下有84年出廠之汽車一輛，因已逾使用年
      限而無殘值，另雖有存款新臺幣（下同）1,887元，惟因
      分散在不同帳戶且金額甚少，無處分實益，故司法事務官
      認均返還予債務人，並以109年度司執消債清字第74號裁
      定認定在案並終止清算程序。另債務人每月必要支出為35
      ,837元乙情，為本院108年度消債更字第120號裁定所認定
      ，業經本院調取上開卷宗核閱無訛，堪予認定。
    ㈡無消債條例第133條所規定之不免責事由存在。
　　　⒈因本件為更生轉清算，本院自應審酌於開始更生程序至
        裁定免責前，債務人有無固定薪資收入。債務人自陳開
        始更生即108年6月27日後，雖有薪資等固定收入，但因
        尚豐園有限公司休業，以及疫情影響和生病關係，總計
        108年7月至110年12月之所有收入（含補助），平均每
        月收入約19,036元，有郵局存摺內頁、薪轉存摺內頁、
        110年7月至11月（次月發放）之薪資明細、中低收入戶
        證明書、診斷證明書等件附卷為憑（免責卷第48至76、
        88、90頁），堪信為真實。惟債務人自110年7月起任職
        於擷益整合物流有限公司，平均每月收入約為37,759元
        【計算式：（29,057元＋28,887元＋35,838元＋36,862元＋
        38,152元＝33,759元）＋租屋補助4000元】，且其目前年
        約49歲（61年11月生，消債更卷第103頁），仍具備謀
        生能力，應認債務人有以固定收入清償債務而受免責之
        可能。準此，債務人於裁定更生後，本院認應以37,759
        元（計算式：每月薪資33,759元＋租屋補助4,000元）為
        其每月固定收入，認其每月尚有餘額1,922元（計算式
        ：固定收入37,759元－必要支出35,837元）。
　　　⒉然依債務人郵局及金融機構存摺影本、106綜合所得稅資
        料清單、薪資條、財產及收入狀況說明書所示（消債更
        卷第19至29、91頁、司執消債更第150至157、170頁）
        ，債務人聲請更生前2年收入約為816,906元，扣除必要
        支出860,088元（計算式：35,837元×24），顯已無餘額
        ，故債務人並無消債條例第133條所規定之不免責事由
        存在。
    ㈢消債條例關於清算程序係以免責主義為原則，不免責為例
      外，然債權人雖有表示不同意債務人免責，惟未能提出債
      務人具有消債條例第134條各款所定不免責事由之相關證
      據，本院亦查無債務人有何消債條例第134條所列各款之
      不免責事由，自難認債務人有何消債條例第134條應為不
      免責裁定之情形。
三、綜上所述，本件債務人經法院為終結清算程序之裁定確定，
    既無消債條例第133條或第134條各款所定之不應免責情形存
    在，揆諸首揭說明，應以裁定免除聲請人之債務，爰裁定如
    主文。
中　　華　　民　　國　　111 　年　　1 　　月　　26　　日
                  民事第三庭    法　官　吳佩玲
上列正本證明與原本無異。
如不服本裁定應於送達後10日內向本院提出抗告狀，並應繳納抗
告費新臺幣1,000 元。
中　　華　　民　　國　　111 　年　　1 　　月　　26　　日
                                書記官　龍明珠